【裁判字號】    89,判,600
【裁判日期】    890303
【裁判案由】    綜合所得稅
【裁判全文】
行  政  法  院  判  決                            八十九年度判字第六○○號
    原      告  甲○○
    被      告  財政部臺灣省南區國稅局
右當事人間因綜合所得稅事件，原告不服行政院中華民國八十八年一月八日台八十八
訴字第○一○五七號再訴願決定，提起行政訴訟，本院判決如左︰
    主  文
原告之訴駁回。
    事  實
緣原告及其配偶王謝金定均為勵盈興業有限公司（以下簡稱勵盈公司）之股東，其八
十四年度綜合所得稅結算申報，關於營利所得部分，被告以該公司截至八十一年度止
未分配盈餘累積數已超過實收資本額一倍，乃函請勵盈公司依規定期限辦理增資或分
配，惟該公司未依規定辦理，被告遂依所得稅法第七十六條之一規定，就全部累積未
分配之盈餘，按每股份之應分配數強制歸戶原告及其配偶王謝金定營利所得各為新台
幣（下同）一、四七四、二六二元，併課原告當年度綜合所得稅，原告不服，主張八
十四年度綜合所得稅繳款書之送達不合法，且勵盈公司已於八十一年二月一日起停止
營業，未分配盈餘予股東，亦無任何所得收益。申經復查，未獲變更，乃循序提起行
政訴訟。茲摘兩造訴辯意旨於次：
原告起訴意旨略謂︰一、被告所屬岡山稽徵所稱勵盈公司截至八十一年度止未加徵營
利事業所得稅之未分配盈餘累積數超過已收資本額一倍，因此就該公司全部累積未分
配之盈餘，按每股份應分配數強制歸戶課徵綜合所得稅。惟查，原告雖為勵盈公司股
東之一，惟該公司自八十一年二月一日起即已停止營業，從未有任何實際盈餘之金錢
分配予全體股東，則原告事實上就該公司之帳面盈餘亦無任何實際上之所得收益；既
無任何所得，卻強要原告繳納高達陸拾貳萬餘元之稅賦，實乃難衡法理之平。二、原
告自始未曾收到被告所寄發之繳稅單，而被告竟稱已於八十六年一月十五日送達，並
由原告父親王自然代為收受。查原告原設籍居住於高雄縣岡山鎮○○路四七九號，與
該所送達住所不符，且原告當時亦未與家父同住，因而家父實非稅捐稽徵法第十九條
所列得代為送達之人，所為繳稅單之送達亦不合法，敬請撤銷一再訴願決定及原處分
等語。
被告答辯意旨略謂︰一、本件原告暨其配偶王謝定定係勵盈公司之股東，該公司截至
八十一年度止，未分配盈餘累積數七、三七一、三一二元已超過已收資本額七○○萬
元一倍，被告分別以八十三年十一月四日南區國稅岡山審字第八三○二四二四六號、
八十四年十月十二日南區國稅岡山審字第八四○二四一八三號函請該公司選擇，就超
過可保留額度加徵百分之十營利事業所得稅後，得保留不分配或於年度內辦理增資或
分配，否則將歸戶課徵綜合所得稅。該二函件前後由該公司負責人王茂宗之父王自然
及原告之配偶王謝金定簽收，復於八十四年十一月六日公示送達在案。該公司雖申請
自八十一年二月一日起暫停營業，惟迄未辦理解散登記暨清決算申報，亦未依規定於
八十四年底辦理增資或分配。是被告依所得稅法第七十六條之一之規定就全部累積未
分配之盈餘七、三七一、三一二元按每股份之應分配數歸戶原告及其配偶王謝金定營
利所得各為一、四七四、二六二元，尚無違誤，本件行政訴訟，顯無理由，請予駁回
等語。
    理  由
按公司股東所分配之股利為營利所得，應課徵個人綜合所得稅。公司組織之營利事業
，其未分配盈餘累積數超過已收資本額二分之一以上者，應於次一營業年度內，利用
未分配盈餘辦理增資，增資後未分配盈餘保留數以不超過本次增資後已收資本額二分
之一為限；其未依規定辦理增資者，稽徵機關應以其全部累積未分配之盈餘，按每股
份之應分配數歸戶，並依實際歸戶年度稅率，課徵所得稅，為行為時所得稅法第十三
條、第十四條第一項第一類及第七十六條之一第一項所規定。本件原告及其配偶王謝
金定係勵盈公司之股東，該公司截至八十一年度止未分配盈餘累積數為七、三七一、
三一二元，超過已收資本額七、○○○、○○○元之百分之一百以上。經被告所屬岡
山稽徵所通知勵盈公司辦理增資或分配或就超過可保留額度加徵百分之十營利事業所
得稅後，保留不分配，由稽徵機關填發繳款書依限繳納，此部分即不再予以強制歸戶
，否則將歸戶課徵綜合所得稅。勵盈公司未依規定期限辦理增資或分配，被告遂就全
部累積未分配盈餘七、三七一、三一二元按每股份之應分配數歸戶，核定原告及其配
偶之營利所得各為一、四七四、二六二元，併課原告當年度綜合所得稅。原告不服訴
稱：勵盈公司自八十一年二月一日起已停止營業，自無任何盈餘可分配與股東，而原
告亦未曾收到繳稅單，原告父親並未與伊同住，實非稅捐稽徵法第十九條所列應受送
達人等語。查本件被告送達繳款書之程序因代收送達有瑕疵，致無法核計申請復查期
間，惟應自轉交本人時起，視為合法送達，既經被告從實體審理並作成復查決定，核
無違誤。次查勵盈公司截至八十一年度止未分配盈餘累積數為七、三七一、三一二元
已超過已收資本額七、○○○、○○○元一倍，經被告分別以八十三年十一月四日南
區國稅岡山審字第八三○二四二四六號及八十四年十月十二日南區國稅岡山審字第八
四○二四一八三號函請該公司選擇就超過可保留額度加徵百分之十營利事業所得稅後
，得保留不分配或於年度內辦理增資或分配，否則將歸戶課徵股東綜合所得稅。該二
函件分別由勵盈公司負責人之父王自然及原告配偶王謝金定簽收，復於八十四年十一
月六日公示送達在案，此有該公告附卷可稽，勵盈公司雖申請自八十一年二月一日起
暫停營業，惟迄未辦理解散登記暨清決算申報，旦未依規定於八十四年底辦理增資或
分配，揆諸首揭說明，原核定應無不合，原告所訴各節均非正當，一再訴願決定遞予
維持，俱屬妥適。原告之訴為無理由，應予駁回。
據上論結，本件原告之訴為無理由，爰依行政訴訟法第二十六條後段，判決如主文。
中    華    民    國     八十九      年      三      月       三        日
                    行 政 法 院 第 四 庭
                                審 判 長 評  事      葉  振  權
                                         評  事      吳  錦  龍
                                         評  事      吳  明  鴻
                                         評  事      尤  三  謀
                                         評  事      陳  光  秀
右  正  本  證  明  與  原  本  無  異
                                         法院書記官  張  惠  美
中    華    民    國     八十九      年      三      月       三        日


司法院資訊處製作；財團法人民間司法改革基金會備份。
